臺灣臺中地方法院刑事判決　　　　　　　 94年度易字第672號
　　公　訴　人　臺灣臺中地方法院檢察署檢察官
　　被　　　告　丙○○　男　3.
　　　　　　　　乙○○
上列被告等因傷害案件，經檢察官提起公訴（94年度偵續字第1
號），本院判決如下：
    主  文
丙○○、乙○○均無罪。
    理  由
一、公訴意旨略以：被告丙○○與證人即告訴人戊○○為夫妻，
    二人感情不睦。證人戊○○與其父己○○、其胞兄證人丁○○，於民國93年3月23日 (起訴書誤載為93年3月22日)凌晨
    零時30分許，在臺中市南屯區○○○○街31號4樓，發覺被告
    丙○○、乙○○同處一室（被告丙○○、乙○○涉犯妨害家
    庭部分，業經本院以94年度易字第745號案件，判處有期徒
    刑四月），被告丙○○、乙○○，竟均基於傷害他人身體之
    犯意，與證人戊○○、己○○、丁○○等人互相毆打，被告
    丙○○因此受有頭部外傷、右臉部挫傷合併二處擦傷（右臉
    頰部0.5×0.5公分、右嘴角部1×1公分）、雙手部挫傷疼痛
    、背部挫傷疼痛之傷害；被告乙○○則受有右後枕部撞擊傷
    、後背撞擊傷、右膝撞傷、右腰及右臀撞傷之傷害（證人戊○○、己○○、丁○○涉嫌傷害部分業經臺灣臺中地方法院
    檢察署檢察官另行提起公訴，現由本院以94年度易字第108
    號案件審理中）；證人戊○○受有左手臂、右手挫傷之傷害
    ；證人己○○受有臉部、雙手外傷之傷害（證人己○○所受
    傷害部分未據告訴及起訴），因認被告2人涉犯刑法第277條
    第1項之傷害罪嫌云云。
二、按犯罪事實應依證據認定之，無證據不得認定犯罪事實；不
    能證明被告犯罪或其行為不罰者，應諭知無罪之判決，刑事
    訴訟法第154條第2項、第301條第1項定有明文。次按所謂認
    定犯罪事實之證據，係指足以認定被告確有犯罪行為之積極
    證據而言，該項證據自須適合於被告犯罪事實之認定，始得
    採為斷罪之資料；又事實之認定，應憑證據，如未能發現相
    當確實證據，或證據不足以證明，自不能以推測或擬制之方
    法，以為裁判之基礎，最高法院29年上字第3105號、40年臺
    上字第86號判例著有明文。再按告訴人之告訴，係以被告受
    刑事訴追為目的，是其陳述是否與事實相符，自應調查其他
    證據以資審認；又事實審法院對於證據之取捨，依法雖有自
    由判斷之權，然積極證據不足證明犯罪事實時，被告之抗辯
    或反證縱屬虛偽，仍不能以此資為積極證據應予採信之理由
    ，最高法院亦著有52年臺上字第1300號及30年上字第482 號
    判例可資參照。又按認定犯罪事實所憑之證據，無論係直接
    證據或間接證據，其為訴訟上之證明，須於通常一般之人均
    不致有所懷疑，而得確信其為真實之程度者，始得據為有罪
    之認定，倘其證明尚未達到此一程度，而有合理之懷疑存在
    ，復無其他調查途徑可尋，法院即應為無罪之判決，最高法
    院76年臺上字第4986號著有判例。末按刑事訴訟法第161條
    已於91年2月8日修正公布，其第一項規定：檢察官就被告犯
    罪事實，應負舉證責任，並指出證明之方法。因此，檢察官
    對於起訴之犯罪事實，應負提出證據及說服之實質舉證責任
    。倘其所提出之證據，不足為被告有罪之積極證明，或其指
    出證明之方法，無從說服法院以形成被告有罪之心證，基於
    無罪推定之原則，自應為被告無罪判決之諭知，最高法院亦
    著有92年臺上字第128號判例可憑。
三、公訴人認被告2人涉犯刑法第277條第1項之傷害罪嫌，無非
    係以證人即告訴人戊○○與證人己○○、丁○○之證述，及
    友仁醫院之診斷證明書一紙等為其論據。訊據被告丙○○、
    乙○○固坦承，於93年3月23日凌晨30分許，因證人戊○○
    認被告2人有通姦之事實，夥同己○○等人至臺中市南屯區
    ○○○○街31號4樓，雙方發生爭執等事實，惟堅詞否認有何
    公訴人所指之前開犯嫌。被告丙○○辯稱：當時伊聽到碰碰
    的聲音，對方說是刑警要查緝毒品，並拿V8拍攝，伊要他們
    出示證件，他們不肯，伊就要趕他們出門，因此與他們發生
    拉扯，這5人就開始毆打伊，後來戊○○上樓，就打了伊1個
    巴掌，伊跟戊○○完全沒有交手，戊○○又衝去打乙○○，
    己○○上來時，前面已經有7、8個人在，伊根本不可能打他
    ，且己○○也有打伊巴掌，但伊沒有還手，若有人受傷，也
    是那五個人在打伊時，伊防衛時他們才會受傷，當時伊是居
    於劣勢，根本為反擊的能力，當時有10幾個人保護戊○○，
    伊看到戊○○並沒有受任何傷害等語；被告乙○○則辯稱：
    當時戊○○與伊父親己○○進來，己○○先打伊身體、頭，
    戊○○也過來打伊，還有4個人，有人拿照相機、攝影機，
    己○○把伊的衣服脫掉，伊找東西遮蓋，又被己○○拉掉，
    不知道是戊○○的哥哥或弟弟，身材很壯的人也打伊，伊要
    出去，那四人又把伊推進來，戊○○的哥哥也有把伊衣服拉
    掉，又用椅子打伊背部，椅子就斷掉了，那些人就拿照相機
    、V8對伊拍照、攝影，那時伊看丙○○被4個壯漢架在門邊
    ，而戊○○、己○○一直打丙○○，但是丙○○沒有還手，
    那4個人架著他，他想掙脫，但是掙脫不掉，後來外面有人
    喊警察來了，那些人才跑掉，從頭到尾伊都沒有打人，是被
    打等語。
三、經查：
(一)、按刑法第277條第1項之傷害罪，依同法第287條之規定，為
    告訴乃論之罪，本案被告丙○○、乙○○被訴傷害部分，僅
    證人戊○○提出傷害告訴，是本案僅就證人戊○○告訴傷害
    部分審理，合先敘明。
(二)、證人丁○○於警詢、偵查及本院審理時均證述伊當時雖有到
    在臺中市南屯區○○○○街31號，但伊並沒有進去4樓，事發
    經過伊均不清楚等語 (93年度偵字第6497號卷第92、148頁
    ，本院卷第132、133頁)，是證人丁○○既未在案發現場，
    目睹事發經過，其之證言自無法證明被告丙○○、乙○○傷
    害證人戊○○之犯行。
(三)、被告丙○○與證人戊○○、己○○對於當日，與被告2人發
    生爭執之人，除證人戊○○、己○○外，尚有幾位男子及被
    告是否確有出手毆打證人戊○○等情，爭執甚烈。惟依證人
    戊○○所證被告丙○○係以手掌掌摑證人戊○○，打中其之
    頭及臉頰部位1次 (本院卷第113頁)，然依公訴人提出之證
    人戊○○事發當日之診斷證明書及本院就該診斷書所載之傷
    勢函詢友仁醫院證人戊○○受傷之具體位置及傷勢之結果，
    證人戊○○所受之傷勢為左手前臂及左手掌、右手掌紅腫等
    情，此有前開診斷證明書、94年6月7日 (94 )友仁醫院字第
    022 號函 (93年度偵字第6497號卷第77頁、本院卷第80頁)
    在卷可稽。依前開診斷證明書及函詢之記錄並無證人戊○○
    頭或臉頰受傷之記錄，再參酌證人戊○○於93年3月23日凌
    晨1時許即案發後至警局製作警詢筆錄，其描述受傷之情形
    時，並未提及頭、臉部位受有傷害等情 (93年度偵字第6497
    號24頁)，是證人戊○○之證述，顯與證人戊○○所受之傷
    勢不符。故被告丙○○是否確有掌摑證人戊○○，致使證人
    戊○○受傷乙節，即屬有疑，而不能證明。證人戊○○又證
    述，被告丙○○力量很大，其抓伊手，致伊受傷云云，為被
    告丙○○否認，惟縱認證人戊○○所述伊手臂之傷勢，係因
    被告丙○○抓伊之手所致，然依證人戊○○所述事發之過程
    ，係進入4樓後與被告丙○○發生爭執時，證人戊○○先打
    被告丙○○1巴掌，被告丙○○就抓住證人戊○○打其巴掌
    的那隻手等情 (本院卷第117頁)，可知被告丙○○抓住證人
    戊○○之手臂，係為阻止證人戊○○向其攻擊，故被告丙○○縱有抓住證人戊○○之手臂致其受有左手前臂紅腫之傷害
    ，亦係為防衛對其現時不法侵害所為之防衛行為，並未逾必
    要程度，而有正當防衛之阻卻違法事由存在，為法所不罰。
(四)、證人戊○○雖於警詢、偵查中稱係與被告乙○○互毆、互打
    致其受有傷害云云。然證人戊○○亦證述當時在場之「林仔
    」及其友人，身高均約170 公分，中等身材，其等亦有幫忙
    伊一起毆打被告乙○○等情 (本院卷第120、113頁)，是在
    此情形下，被告乙○○為一尋常女子，面對證人戊○○及身
    高達170公分之2名成年男子之攻擊，衡情為求自保已力有未
    殆，更遑論猶有餘力出手攻擊證人戊○○。再依前開證人戊○○所受之傷勢為左手前臂、左手掌、右手掌紅腫，已如前
    述，衡情，若被告乙○○若係刻意攻擊毆打證人戊○○，理
    應往對方之四肢、身體、頭、臉之部位攻擊，何以證人戊○○所受之傷勢主要係在左手前臂及手掌，故其所述前開傷勢
    係因與被告乙○○互毆，為被告乙○○毆打所致云云，顯與
    常情不符。另按證人戊○○當時係因查知被告丙○○、乙○○通姦情事，而夥同父親及數名男性友人一同進入前開處所
    ，發見相姦之被告乙○○，其既未理性自制，進而出手毆打
    被告乙○○，衡情定係氣憤難耐，故其下手應無節制，而用
    力甚猛，再參酌被告乙○○當時所受傷勢為右後枕部撞擊傷
    、後背撞擊、右膝撞傷、右腰及右臀部撞傷等多處傷害，此
    有林新醫院93年3月23日之診斷證明書在卷可參 (93 年度偵
    字第6497號卷偵卷第34 頁)，相對於證人戊○○所受傷勢僅
    為輕微的紅腫，且位置均集中於打擊他人時施力之前臂、手
    掌等處，及依證人戊○○所述當時參與下手毆打被告乙○○
    之人，計有證人戊○○及二名成年男子等情。以此相互勾稽
    ，應足推知證人戊○○之所受之左手前臂、左手掌、右手掌
    紅腫之傷勢，應係徒手毆打被告乙○○之際，施力過猛，亦
    或被告乙○○為防護自身，以手阻擋攻擊之時，不慎與證人
    戊○○施力之手部發生碰觸所致，而非被告乙○○故意毆打
    證人戊○○所致。
(五)、證人己○○先於本院94年易字第108 號案件審理中陳述：當
    時伊與伊女兒戊○○敲門，敲了幾下的門，丙○○就來開門
    ，戊○○就衝進去，伊跟著進去，進入後戊○○先打丙○○
    耳光，丙○○就還手打戊○○，之後丙○○就打伊，抓伊的
    手，抓伊起來繞，後來伊心臟不好受不了，就先出來；丙○○在打伊時，戊○○蹲在地上，隨後馬上又站起來，站起來
    之後裏面很亂，當時裏面很多人，有警察也進來；乙○○當
    時躲在牆壁旁，她看見伊等進來，先躲在牆壁旁，之後就轉
    身與戊○○打架，她們如何打架，伊被丙○○抓著，伊也不
    知道她們如何打云云 (94年度易字第108號卷94年1月27日準
    備程序筆錄第42、43 頁)。復於於本院審理時證述：伊女兒
    (證人戊○○)先進去罵伊女婿 (被告丙○○ )，伊女婿就從
    伊女兒頭上打一巴掌下去，乙○○也拉著伊女兒的手並踢她
    ，伊就過去朝丙○○打一巴掌，手就被丙○○抓住，他就對
    伊鼻子打一拳，抓住伊的雙手，把伊甩在地上，伊女兒與乙○○在那邊拉扯，伊不知道她是否有把乙○○壓在地上，後
    來有二個年輕人進來，他們沒有作什麼事，這時約有三、四
    個警察已經隨他們之後上來了，所以伊等就自己下來一樓；
    伊看到丙○○除了打她 (證人戊○○) 一巴掌外，還有抓她
    、踢她，伊被甩倒地後，他們二人 (被告丙○○、乙○○ )
    就打戊○○一人，但如何打伊沒有看清楚；伊沒有看到伊女
    兒打丙○○，伊進去就看到丙○○從她頭上打下去云云 (本
    院卷124至127 頁)。是證人己○○對於證人戊○○是否曾打
    被告丙○○先稱有，後稱無；對於被告乙○○如何毆打證人
    戊○○先稱不知道如何打架，後稱被告乙○○拉證人戊○○
    之手並踢她，並與丙○○一起打證人戊○○，其所述已前後
    不一，亦與證人戊○○證述：伊先打丙○○一耳光，丙○○
    即抓住伊的手，並打伊一巴掌，打中頭部及臉頰，之後並無
    再打伊，而乙○○曾被伊壓在地上，後來與伊一同上來的二
    位友人 (「林仔」及其朋友)有與伊一同打被告乙○○等語
    不符。是證人己○○就被告丙○○、乙○○如何毆打證人戊○○之情形所述既有前開所述之瑕疵存在，其所述是否詳實
    ，亦非無疑，自難以證人己○○之證言，而為被告2人不利
    之認定。
(六)、綜上所述，自難以前開證人戊○○、己○○、丁○○之證言
    及診斷書1紙，即為被告2人不利之認定。
四、依據刑事舉證分配之原則，對構成犯罪之事實，應由檢察官
    負擔舉證責任，檢察官若不能盡此舉證義務，被告亦無舉反
    證證明之必要。故本案被告丙○○、乙○○是否構成傷害罪
    ，必須由公訴人舉證證明被告2 人確有上開公訴人所指犯行
    ，並使本院達到「無合理懷疑」之確信心證程度（前揭最高
    法院76年臺上字第4986號、92年臺上字第128 號判例參照）
    。本案經調查之結果，檢察官之舉證仍不能使本院產生無合
    理懷疑之有罪確信心證，是依前述刑事訴訟之基本原則及最
    高法院所揭示之意旨，自應作有利於被告2 人之認定。準此
    ，揆諸上揭刑事訴訟法之規定，依法均應予諭知無罪。
據上論斷，應依刑事訴訟法第301條第1項，判決如主文。
本案經檢察官甲○○到庭執行職務。
中　　華　　民　　國　　94　　年　 7　　月　　13　　日
                 刑事第十四庭  審判長法  官  楊  真  明
                                     法  官  陳      葳
                                     法　官  劉  逸  成
右正本證明與原本無異。
如不服本判決，應於送達後10日內向本院提出上訴狀（須附繕本
），上訴於臺灣高等法院臺中分院。
                                    書記官   謝  惠  雯
中　　華　　民　　國　　94　　年　 7　　月　　13　　日
